【裁判字號】    96,訴,10149
【裁判日期】    970218
【裁判案由】    損害賠償
【裁判全文】
臺灣臺北地方法院民事判決             96年度訴字第10149號
原      告  乙○○
                      樓
訴訟代理人  蘇衍維律師
複  代理人  丁○○
被      告  丙○○
訴訟代理人  黃廷維律師
複  代理人  甲○○
上列當事人間請求損害賠償事件，本院於民國97年1月28日言詞
辯論終結，判決如下：
    主      文
原告之訴及假執行之聲請均駁回。
訴訟費用由原告負擔。
    事實及理由
一、原告主張：被告原為訴外人欣韻國際有限公司（下稱欣韻公
    司）法定代理人，於民國93年8月31日代表欣韻公司全體股
    東，將臺北縣永和市○○路337號1、2樓房屋租賃權及使用
    權、裝潢設備、商品庫存與一切生財器具（即欣韻公司一切
    生財器具）讓渡予伊，兩造除簽訂讓渡書（下稱系爭讓渡書
    ），被告並口頭承諾提供技術教導、行銷方法、人員在職訓
    練、各種課程之設計應用、協力廠商、蜜雪莉商標之使用，
    暨欣韻公司稅務相關資料與帳冊等等。惟被告事後以各種理
    由阻止伊進入欣韻公司，經伊多次催告履行協助義務，被告
    均置之不理，甚至取走欣韻公司帳冊、文件與資料，致伊無
    法得知欣韻公司之財務、會計狀況及客戶資訊，被告應賠償
    伊所受損失新臺幣（下同）1,777,899元：1,107,299元（
    欣韻公司資本額1,000,000元，90年至93年虧損607,299元，
    伊讓渡時之殘值僅392,701元，伊卻支付1,500,000元讓渡金
    ，其差額即伊之損害）。被告未協助經營所受擴大之損害
    670,600元（即原告讓渡後之營業虧損1,045,550元－被告於
    92、93年期間經營虧損374,950元），並加付自讓渡日即93
    年8月31日起之法定遲延利息。為此依系爭讓渡書第5條及民
    法第231條規定起訴，並聲明：被告應給付原告1,777,899
    元，及自93年8月31日起至清償日止，按年息5％計算之利息
    。願供擔保，請准宣告假執行。
二、被告辯稱：伊雖有履行協助經營欣韻公司之義務，惟並非不
    間斷、持續及定期地提供協助，且系爭讓渡書第5條不要求
    親力親為，更未力保欣韻公司無營運虧損情事，故縱使原告
    受讓後營業虧損，核無咎責於伊之理。又前開協助義務並未
    約定確定之履行期限，原告既未催告，如何主張遲延之賠償
    責任。再者，原告所述損失是否屬實，損失與協助義務間有
    無相關因果關係，既未見原告舉證，仍無從請求賠償等語。
    並聲明：原告之訴駁回。如受不利判決，願供擔保，請
    准宣告免為假執行。
三、兩造不爭執之事實：
  (一)被告原為欣韻公司法定代理人（見本院卷第22、23頁），於
    93年8月31日代表欣韻公司全體股東，將臺北縣永和市○○
    路337號1、2樓房屋租賃權及使用權、裝潢設備、商品庫存
    與一切生財器具（即欣韻公司一切生財器具）讓渡予原告，
    兩造因此簽訂系爭讓渡書（見本院卷第8、52至55頁）。
  (二)欣韻公司於91年度至95年度向國稅局申報之營利事業所得稅
    均呈現虧損狀態（見本院卷第24至29頁）。
  (三)00-00000000原為欣韻公司營業使用之電話號碼（見本院卷
    第79頁）。
四、按請求履行債務之訴，除被告自認原告主張債權發生原因之
    事實外，應先由原告就其主張此項事實，負舉證之責任必須
    證明其為真實後，被告於其抗辯事實，始應負證明之責，此
    為舉證責任分擔之原則（最高法院43年台上字第377號判例
    意旨參照）。本件依系爭讓渡書第5條前段約定，被告固有
    提供原告經營讓渡後公司之協助義務，然遍觀系爭協議書，
    並無具體協助內容之約定，被告復否認為提供技術教導、行
    銷方法、人員在職訓練、各種課程之設計應用、協力廠商、
    蜜雪莉商標之使用、電話號碼之援用，暨欣韻公司稅務相關
    資料與帳冊等之口頭承諾，依前開判例意旨，原告就此即有
    舉證之責。惟查：
  (一)原告雖陳稱伊無經營美容事業之經驗，係因被告允諾提供協
    助始簽訂系爭讓渡書云云，然締約之動機為何，乃其投資與
    否之考量，尚不得逕謂原告已盡舉證之責。
  (二)觀諸系爭讓渡書第1條約定之讓渡標的物：「台北縣永和市
    ○○路337號壹、貳樓之房屋租賃權及使用權與該標的物內
    所有裝潢設備及商品庫存，與一切生財器具（明細如附件一
    所示）等已由甲方（即被告）於本書生效日起全數讓渡予乙
    方（即原告），並經乙方親自點收無誤。」，原告所為商標
    使用權及電話號碼租用權亦在讓渡範圍之主張，恐乏依據。
    再觀諸原告所提名片（見本院卷第79頁），「蜜雪莉雅」為
    商標之美容事業有4家分店，原告既僅讓渡其一分店即永和
    店，可見四家分店分屬不同企業體，各家分店得否使用前開
    商標，應屬授權與否之範疇，受讓永和店營業設備、生財器
    具及庫存商品是否當然授權使用前開商標及原來供營業用之
    電話號碼租用權（00-00000000、00-00000000），亦非無疑
    ，自難依系爭讓渡書第1條約定即認1,500,000元讓渡金乃讓
    渡營業設備、生財器具及庫存商品等、商標使用權、電話號
    碼租用權暨被告協助義務。
  (三)此外，原告就其所述及上開疑點未為進一步其他舉證，依前
    開判例意旨及說明，其所為被告違反系爭讓渡書第5條之主
    張即屬無據而不可取。
五、次按損害賠償之債，以有損害之發生及有責任原因之事實，
    並二者之間，有相當因果關係為成立要件。故原告所主張損
    害賠償之債，如不合於此項成立要件者，即難謂有損害賠償
    請求權存在（最高法院48年台上字第481號判例意旨參照）
    。原告雖稱其讓渡欣韻公司後之營業虧損乃肇因於被告遲延
    履行系爭讓渡書第5條義務，請求被告賠償營業損失云云。
    惟「美容」非民生所必須，屬奢華消費，與大環境景氣息息
    相關，不僅受雙卡風暴之波及，Ｍ型消費趨勢更危及中型企
    業之生存，經營美容事業之欣韻公司因此營收短少，應可理
    解，倘將全部虧損歸咎於被告未盡協助義務，亦非合理，並
    與前開判例意旨不符。故不論被告是否違反系爭讓渡書第5
    條之義務，仍難認原告已取得損害賠償請求權。
六、綜上所述，原告尚未證明被告應盡之協助義務，且未舉證其
    所述之損害與被告之不行為間有何因果關係，其主張被告負
    有遲延責任，請求被告賠償1,777,899元，及自93年8月31日
    起至清償日止，按年息5％計算之利息，即屬無理，應予駁
    回；其訴既經駁回，其假執行之聲請亦失附麗，併予駁回。
七、本件事證已臻明確，兩造其餘攻擊與防禦方法均與判決結果
    不生影響，不再一一論述，附此敘明。
八、訴訟費用負擔之依據：民事訴訟法第78條。
中    華    民    國    97    年    2     月    18    日
                  民事第六庭    法  官  許純芳
以上正本係照原本作成
如對本判決上訴，須於判決送達後20日內向本院提出上訴狀。
中    華    民    國    97    年    2     月    19    日
                                書記官  潘惠梅


司法院資訊處製作；財團法人民間司法改革基金會備份。
